---
title: "Vektor Typen in R"
format:
  html:
    embed-resources: true
    toc: true
execute:
  warning: false
editor_options: 
  chunk_output_type: console
editor: visual
---

```{r}
#| label: setup

library(tidyverse)
library(nycflights13)
```

## Task 1: Numeric vector
## Aufgabe 1: Numerischer Vektor 

1.  Erstelle einen numerischen Vektor mit `c()` mit den Zahlen von 1, 2, 3, 4, 5 bis 10. Führe den Code aus.

2.  Erstelle einen numerischen Vektor mit `seq(1, 10)` und führe den Code aus.

3.  Was ist der Unterschied zwischen den beiden Vektoren?

```{r}
c(1, 2, 3, 4, 5, 6, 7, 8, 9, 10)

seq(1, 10)
```

## Task 2: Character vector

1.  Erstelle einen Zeichenvektor mit `c()` mit den Buchstaben von "a" bis "f". Führe den Code aus.

2.  Auf einer neuen Zeile schreibe `letters` und führe den Code aus. Was ist im Objekt `letters` gespeichert?

3. In der Consolek, schreibe `?letters` und führe den Code aus. Was hast du gelernt?

```{r}

c("a", "b", "c", "d", "e", "f")

letters

```

## Aufgabe 3: Numerische Sequenzen

1.  Erstelle einen numerischen Vektor mit `seq(1, 100, 1)` und führe den Code aus. Was macht der Code?

2.  Erstelle einen numerischen Vektor mit `runif(100, 1, 100)` und führe den Code aus. Was macht der Code?

3.  Erstelle einen numerischen Vektor mit `sample(1:100, 100, replace = FALSE)` und führe den Code aus. Was macht der Code?

```{r}

seq(1, 100, 1)

runif(100, 1, 100)

sample(1:100, 100, replace = FALSE)

seq_along(letters)

```

## Aufgabe 4: Numerische Sequenzen entlang eines Zeichenvektors

1.  Erstelle einen numerischen Vektor mit `seq_along(letters)` und führe den Code aus. Was macht der Code?

2.  Erstelle einen Zeichenvektor mit `month.name` und führe den Code aus. Was macht der Code?

3..  Erstelle einen numerischen Vektor mit `seq_along(month.name)` und führe den Code aus. Was macht der Code?

```{r}
seq_along(letters)

month.name

seq_along(month.name)

```


## Aufgabe 5: Anwednung numerisches & logical vector

In dieser Übung verwenden wir das `flights` Datenobjekt des `nycflights13` Pakets. Das `flights` Datenobjekt enthält Informationen über alle Flüge, die 2013 von NYC (z.B. EWR, JFK und LGA) abgeflogen sind. Das Datenobjekt enthält 336'776 Zeilen und 19 Spalten.

1. Verwende das `flights` Datenobjekt mit `mutate()`, um `delayed` zu erstellen, eine Variable, die anzeigt, ob ein Flug verspätet war (`arr_delay > 0`). 

2. Füge den Pipe-Operator `|> ` hinzu.

3.  Nutze `relocate(delayed)`, um `delayed` an den Anfang des Datenrahmens zu verschieben. Führe den Code aus. Welcher Vektortyp ist die `delayed` Variable?

4. Füge den Pipe-Operator `|> ` hinzu.

5. Entferne alle Zeilen, die ein NA in `delayed` enthalten.

6. Zuletzt erstelle eine Zusammenfassung mit `summarise()`, die zeigt

- Wie viele Flüge verspätet waren (Tipp: `sum()`)
- Welcher Anteil der Flüge verspätet war (Tipp: `mean()`)

```{r}

flights |> 
  mutate(delayed = arr_delay > 0) |> 
  relocate(delayed) |> 
  filter(!is.na(delayed)) |> 
  summarise(sum = sum(delayed),
            prop = mean(delayed))
```